【裁判字號】    98,審訴,4650
【裁判日期】    981230
【裁判案由】    毒品危害防制條例
【裁判全文】
臺灣高雄地方法院刑事判決            98年度審訴字第4650號
公  訴  人  臺灣高雄地方法院檢察署檢察官
被      告  甲○○
上列被告因毒品危害防制條例案件，經檢察官提起公訴（98年度
毒偵字第6023號），被告就被訴事實為有罪陳述，經本院告知簡
式審判程序意旨，並聽取公訴人及被告之意見後，裁定由受命法
官依簡式審判程序審理，判決如下：
    主  文
甲○○施用第一級毒品，處有期徒刑陸月，如易科罰金，以新臺
幣壹仟元折算壹日。又持有第一級毒品，處有期徒刑貳月，如易
科罰金，以新臺幣壹仟元折算壹日，扣案之第一級毒品海洛因壹
包（含包裝袋，檢驗前淨重零點零貳參公克，檢驗後淨重零點零
壹參公克）沒收銷燬。應執行有期徒刑柒月，如易科罰金，以新
臺幣壹仟元折算壹日，扣案之第一級毒品海洛因壹包（含包裝袋
，檢驗前淨重零點零貳參公克，檢驗後淨重零點零壹參公克）沒
收銷燬。
    事  實
一、甲○○前於民國94年間因施用毒品案件，經本院以94年度毒
    聲字第1317號裁定送觀察、勒戒後，因認有繼續施用毒品之
    傾向，再以94年度毒聲字第1878號裁定令入戒治處所施以強
    制戒治，於95年3月1日因停止其處分出監，並由臺灣高雄地
    方法院檢察署檢察官以95年度戒毒偵字第135號為不起訴處
    分確定。甲○○年事已高，並罹患扁桃腺癌，其為疏緩扁桃
    腺癌之痛楚，乃基於施用第一級毒品海洛因之犯意，於98年
    9 月13日16時許，在其位於高雄市○○區○○路10巷133 號
    住處房間內，以將海洛因摻水置於針筒內注射之方式，施用
    第一級毒品海洛因1 次。另明知海洛因業經行政院依毒品危
    害防制條例第2 條第2 項第1 款規定公告為第一級毒品，不
    得任意持有之，竟基於持有第一級毒品海洛因之犯意，於98
    年9 月17日12時20分許，在高雄市○○區○○路萬年縣公園
    旁，向某真實姓名、年籍不詳綽號「阿英」之成年女子，以
    新臺幣500 元之代價購入第一級毒品海洛因1 包（檢驗前淨
    重0.023 公克，檢驗後淨重0.013 公克）後，即藏放在身上
    而持有之，預為自己日後施用所用。嗣於98年9 月17日12時
    30許，在高雄市左營區○○○路492 巷33號前，因其形跡可
    疑為警盤查，甲○○於具有偵查犯罪權限之公務員尚不知其
    犯罪前，即主動將其持有之上開第一級毒品海洛因1 包（檢
    驗前淨重0.023 公克，檢驗後淨重0.013 公克）交予員警，
    並主動告知員警其上開施用及持有毒品之犯行，且願接受裁
    判及同意採尿液送驗，其送驗結果確呈嗎啡陽性反應，而查
    悉上情。
二、案經高雄市政府警察局左營分局移送臺灣高雄地方法院檢察
    署檢察官偵查起訴。
    理  由
一、本件被告甲○○所犯為死刑、無期徒刑、最輕本刑為3年以
    上有期徒刑以外之罪，其於準備程序中就被訴事實為有罪之
    陳述，經本院告知簡式審判程序之旨，並聽取當事人意見後
    ，合議庭認宜進行簡式審判程序，爰依刑事訴訟法第273條
    之1第1項規定，裁定本件由受命法官獨任進行簡式審判程序
    ，合先敘明。
二、前揭事實，業據被告甲○○於警詢、偵訊及本院審理中均坦
    承不諱；其為警查獲時所採尿液經送檢驗結果，亦呈嗎啡之
    陽性反應，此有毒品案嫌疑人尿液代碼與姓名對照表、高雄
    市立凱旋醫院濫用藥物尿液檢驗報告各1份在卷可稽；另扣
    案之白色粉末1包，經送鑑驗結果，確含海洛因成分（驗前
    淨重0.023公克，驗後淨重0.013公克），此有高雄市立凱旋
    醫院濫用藥物成品檢驗鑑定書1紙附卷可稽。綜上所述，被
    告上開任意性之自白既有前揭證據可佐，核與事實相符，自
    得採為論罪科刑之依據，是本案事證已臻明確，被告犯行洵
    堪認定，應予依法論科。
三、核被告甲○○所為，係犯毒品危害防制條例第10條第1項之
    施用第一級毒品罪及同條例第11條第1項之持有第一級毒品
    罪。被告施用而持有海洛因之低度行為，為施用之高度行為
    所吸收，不另論罪。又檢察官於起訴書犯罪事實欄內已載明
    被告持有第一級毒品海洛因遭警查扣之事實，此部分業已起
    訴，起訴書論罪法條欄雖漏引毒品危害防制條例第11條第1
    項持有第一級毒品罪名，並不影響此部分業已起訴之效力，
    且檢察官於本院審理時復已補充被告犯毒品危害防制條例第
    11條第1 項之持有第一級毒品罪，是本院自得就此部分予以
    審理。被告所犯上開2 罪，犯意各別，行為互殊，應予分論
    併罰。又被告上開施用及持有毒品之犯行，均係於具有偵查
    犯罪權限之公務員尚不知其犯罪前，主動告知員警該次施用
    及持有毒品之犯行且願接受裁判等情，有98年9 月17日之調
    查筆錄及高雄市政府警察局左營分局刑事案件移送書各1 份
    在卷可稽，其乃係對於未經發覺之罪自首並願接受裁判，爰
    均依刑法第62條前段之規定減輕其刑。審酌被告歷經觀察勒
    戒及強制戒治，然仍未戒除毒癮，顯見其意志不堅，惟念其
    施用毒品之行為，究屬戕害自己身心，尚未危害他人，且其
    年事已高（年滿71歲），其施用毒品之目的，乃為疏緩其罹
    患扁桃腺癌之痛楚，此有重大傷病免自行部份負擔證明卡影
    本1 份附卷可按，暨其於查獲後坦承犯行、深表悔意、態度
    良好等一切具體情狀，爰分別酌情量處如主文所示之刑及諭
    知易科罰金之折算標準，並定其應執行之刑及諭知易科罰金
    之折算標準。另按98年6 月19日公布之司法院大法官會議釋
    字第662 號解釋：「中華民國94年2 月2 日修正公布之現行
    刑法第41條第2 項，關於數罪併罰，數宣告刑均得易科罰金
    ，而定應執行刑之刑逾6 個月者，排除適用同條第1 項得易
    科罰金之規定部分，與憲法第23條規定有違，並與本院釋字
    第366 號解釋意旨不符，應自本解釋公布之日起失其效力。
    」故對於數罪併罰，數宣告刑均得易科罰金，而定應執行之
    刑超過6 個月之案件，依司法院大法官會議釋字第366 號、
    662 號解釋意旨，仍得易科罰金。從而，被告所犯上開2 罪
    ，其法定刑均為5 年以下有期徒刑之罪，且宣告刑均未逾有
    期徒刑6 月，雖定應執行之刑逾有期徒刑6 月，然依司法院
    大法官會議釋字第366 號、662 號解釋意旨，自仍得易科罰
    金，併予敘明。
四、扣案之白色粉末1 包，經鑑驗後確含第一級毒品海洛因成分
    無訛，業如前述，應依毒品危害防制條例第18條第1 項前段
    之規定，不問屬於被告與否，在被告持有第一級毒品罪之主
    文項下予以宣告沒收銷燬；其包裝袋因殘留微量海洛因毒品
    而難以析離，爰視同毒品整體，併依前開規定沒收銷燬。至
    鑑驗耗用之第一級毒品海洛因既已滅失，自無庸再予宣告沒
    收銷燬。
據上論結，應依刑事訴訟法第273條之1第1項、第299條第1項前
段，毒品危害防制條例第10條第1項、第11條第1項、第18條第1
項前段，刑法第11條、第62條前段、第51條第5款，判決如主文
。
本案經檢察官陳妍萩到庭執行職務。
中    華    民    國    98    年    12    月    30    日
                  刑事第十庭    法  官    孫啟強
以上正本證明與原本無異。
如不服本判決，應於判決送達起10日內向本院提出上訴書狀。
中    華    民    國    98    年    12    月    30    日
                                書記官    黃麗玉
附錄本判決論罪科刑之法條：
毒品危害防制條例第10條第1項：
施用第一級毒品者，處6月以上5年以下有期徒刑。
毒品危害防制條例第11條第1 項：
持有第一級毒品者，處3 年以下有期徒刑、拘役或新臺幣5 萬元
以下罰金。


司法院資訊處製作；財團法人民間司法改革基金會備份。
